臺灣高等法院民事判決　　　　　　　　　100年度上字第366號
上　訴　人　陳良雄
被上訴人　　張兩成
上列當事人間請求排除侵害事件，上訴人對於中華民國100年1月
31日臺灣板橋地方法院99年度訴字第2499號第一審判決提起上訴
，本院於100年5月3日言詞辯論終結，判決如下：
    主  文
上訴駁回。
第二審訴訟費用由上訴人負擔。
    事實及理由
一、上訴人起訴主張：伊家族前於民國67年間經由訴外人風水師
    劉中和向被上訴人家族購買坐落新北市林口區○○○段後坑
    小段344地號土地（下稱系爭土地）之部分土地使用權，以
    供伊祖父陳加長之墓地使用，面積約120坪，建築墓園迄今
    已逾33年。晚近因該墓地前方新增兩座墳墓，高度已遮掩陳
    家墓園之面堂，將破壞墓地風水及影響陽世子孫事業，故欲
    進行墓園昇高工程，將墓地墓碑昇高約1米。伊家族遂於99
    年7月開始動工修建，卻遭被上訴人阻擾（被上訴人為系爭
    土地共有人之1，應有部分為1/11），要求伊必須購買其所
    擁有之應有部分，方得進行墓園昇高工程。然伊家族於67年
    間購買系爭土地部分使用權在前，被上訴人於75年2月10日
    始因繼承取得系爭土地應有部分，自應承受墓園使用權契約
    之義務，針對伊基於墓地使用契約目的之修建工程，負有容
    忍義務等語，為此求為判決：被上訴人不得就上訴人墓園工
    程昇高行為有任何阻擾行為，並陳明願供擔保請准宣告假執
    行。
    被上訴人則以：上訴人係透過風水師劉中和接觸購買系爭土
    地部分使用權，然風水師並非系爭土地之共有人，無權與上
    訴人簽約或同意上訴人在系爭土地上建造墳墓。伊土地被上
    訴人侵占，竟又被告，顯不合理，上訴人應說明係向何位系
    爭土地之共有人購買系爭土地部分使用權，若無法證明其確
    有使用權，即係無權侵占伊之系爭土地，伊自不同意上訴人
    在系爭土地上施工等語，資為抗辯。
二、原審為上訴人敗訴之判決，上訴人不服，提起上訴，並聲明
    ：
    （一）原判決廢棄。
    （二）被上訴人不得阻止或妨礙上訴人就坐落於系爭土地上
          陳加長之墓園施作昇高工程。
    （三）願供擔保請准宣告假執行。
    （四）訴訟費用由被上訴人負擔。
    被上訴人答辯聲明：
    （一）上訴駁回。
    （二）訴訟費用由上訴人負擔。
三、按當事人主張有利於己之事實者，就其事實有舉證之責任，
    民事訴訟法第277條定有明文。次按民事訴訟如係由原告主
    張權利者，應先由原告負舉證之責，若原告先不能舉證，以
    證實自己主張之事實為真實，則被告就其抗辯事實即令不能
    舉證，或其所舉證據尚有疵累，亦應駁回原告之請求。又請
    求履行債務之訴，除被告自認原告所主張債權發生原因之事
    實外，應先由原告就其主張此項事實，負舉證之責任，必須
    證明其為真實後，被告於其抗辯事實，始應負證明之責任，
    此為舉證責任分擔之原則（最高法院17年上字第917號、43
    年台上字第377號判例意旨參照）。上訴人主張其家族於67
    年間經由訴外人風水師劉中和向被上訴人家族購買系爭土地
    之部分土地使用權，以供其祖父陳加長之墓地使用，被上訴
    人雖於75年2月10日因繼承而成為系爭土地之共有人，亦應
    承受該土地使用權契約之義務，不得阻擾上訴人就陳加長之
    墳墓施作昇高工程等語，惟被上訴人否認上訴人有系爭土地
    部分使用權存在，自應由上訴人就其主張，負舉證之責。
（一）經查：上訴人於原審曾聲請系爭土地共有人即訴外人陳寶
      蓮為證，並經陳寶蓮到庭證稱：系爭土地係在伊先生死亡
      後，始過戶予伊及小孩，伊先生在80幾年間過世後，伊去
      掃墓，始知有陳加長之墳墓，但不清楚該墳墓係坐落在何
      筆土地上。上訴人與該墳墓係何關係伊不知道，且伊並未
      告訴上訴人該筆土地為何人所有，因伊自己亦不知該筆土
      地係何人所有，自無法告訴上訴人等語（見原審卷第48-4
      9頁）。陳寶蓮上開證詞，無法證明陳加長之墳墓坐落於
      系爭土地上是否為有權占用，或其占有權源為何。又上訴
      人主張陳寶蓮於原審開庭時因與被上訴人具有親戚關係，
      致有許多事不便明說，故由其於清明掃墓時與陳寶蓮訪談
      之DVD內容即可佐證被上訴人與其親戚間及上一代關於土
      地之分配及金錢之往來亦不清楚且有糾紛云云。惟上訴人
      此部分主張與上訴人就系爭土地是否有使用權毫不相涉，
      自不能據以證明上訴人就系爭土地具有使用權。上訴人既
      未提出證據足以證明其有系爭土地之使用權源，則被上訴
      人本於系爭土地共有人身分拒絕上訴人修建墓園，屬合法
      有據。
（二）上訴人雖主張：其家族修建墓園前曾支付金錢購買系爭土
      地之使用權，當時係由風水師與被上訴人家族談妥，錢係
      交予風水師，共支付54萬元(每坪4,500元，共120坪)，未
      簽立書面契約，風水師與何人接洽，上訴人不清楚，至今
      已經30餘年，均無人反對，可推知被上訴人家族當初有同
      意上訴人家族使用系爭土地云云。惟上訴人之主張縱然屬
      實，至多僅能證明其家族有給付風水師54萬元，惟究係基
      於何種原因而為給付，上訴人並未說明，自難認定被上訴
      人有收受該筆金額，及同意上訴人家族在系爭土地上修建
      祖墳。是上訴人主張其承繼該土地使用權契約，有於該墓
      地施作昇高工程之權利，被上訴人依該土地使用權契約，
      負有容忍上訴人為墓園昇高工程之義務，上訴人之主張顯
      屬無據，洵無足採。
四、綜上所述，上訴人依據系爭土地使用權契約及繼承之法律關
    係，請求被上訴人不得阻止或妨礙上訴人就坐落於系爭土地
    上陳加長之墓園施作昇高工程，於法無據，應予駁回，其假
    執行之聲請亦失所附麗，應併予駁回。原審為上訴人敗訴之
    判決，核無不合。上訴意旨指摘原判決不當，求予廢棄改判
    ，為無理由，應予駁回。
五、本件事證已臻明確，兩造其餘爭點及攻擊、防禦方法暨所為
    之立證，與判決之結果不生影響，無庸再逐一予以論究，併
    予敘明。
據上論結，本件上訴為無理由，依民事訴訟法第449條第1項、第
78條，判決如主文。
中    華    民    國   100    年    5     月    17    日
                  民事第十八庭
                      審判長法  官  湯美玉
                            法  官  李慈惠
                            法  官  丁蓓蓓
正本係照原本作成。
如不服本判決，應於收受送達後20日內向本院提出上訴書狀，其
未表明上訴理由者，應於提出上訴後20日內向本院補提理由書狀
（均須按他造當事人之人數附繕本）上訴時應提出委任律師或具
有律師資格之人之委任狀；委任有律師資格者，另應附具律師資
格證書及釋明委任人與受任人有民事訴訟法第466條之1第1項但
書或第2項（詳附註）所定關係之釋明文書影本。如委任律師提
起上訴者，應一併繳納上訴審裁判費。
中    華    民    國   100    年    5     月    17    日
                            書記官  陳思云
附註：
民事訴訟法第466條之1（第1項、第2項）：
對於第二審判決上訴，上訴人應委任律師為訴訟代理人。但上訴
人或其他法定代理人具有律師資格者，不在此限。
上訴人之配偶、三親等內之血親、二親等內之姻親，或上訴人為
法人、中央或地方機關時，其所屬專任人員具有律師資格並經法
院認為適當者，亦得為第三審訴訟代理人。